【裁判字號】    92,易,872
【裁判日期】    920909
【裁判案由】    竊盜
【裁判全文】
臺灣臺南地方法院刑事判決                          九十二年度易字第八七二號
    公  訴  人  臺灣臺南地方法院檢察署檢察官
    被      告  乙○○
右列被告因竊盜案件，經檢察官提起公訴（九十二年度營偵字第五八五號），本院判
決如左：
    主  文
乙○○無罪。
    理  由
一、公訴意旨略以：被告乙○○意圖為自己不法之所有，於民國九十二年四月三日十
    五時三十分許，在台南縣白河鎮○○里○○○里道路旁之某工寮前，竊取丙○○
    所有車號ＯＡＸ─０二八號機車，得手後將車牌拆卸丟棄，機車留供己用。嗣於
    九十二年四月八日十六時許，在台南縣東山鄉○道路旁，將該機車借予丁○○（
    業於民國九十二年五月七日死亡，經檢察官另為不起訴處分）騎乘，為警於九十
    二年四月八日十九時二十分許，在東山鄉○○村○○路○段二十號前查獲，並扣
    得上開機車，循線查知上情。因認被告乙○○涉犯刑法第三百二十條第一項竊盜
    罪云云。
二、公訴人認被告乙○○涉有右揭竊盜罪嫌，無非以：上開機車係由被告借予同案被
    告丁○○騎乘，業據同案被告丁○○於警訊中供承在卷。且該機車係被害人丙○○於九十二年四月三日十五時許，在台南縣白河鎮○○里○○○里道路旁之某工
    寮前失竊，業經丙○○供明，並有贓物認領保管單一紙在卷可參，為主要論據。
    訊據被告乙○○決否認犯行，辯稱：該機車係同案被告丁○○所竊取，因同案被
    告丁○○另有多次偷竊他人金牌遭查獲，怕被送強制工作，所以不敢承認；伊自
    己有機車代步，沒必要去偷機車等語。
三、按犯罪事實應依證據認定之，無證據不得推定其犯罪事實；不能證明被告犯罪者
    ，應諭知無罪之判決，刑事訴訟法第一百五十四條、第三百零一條第一項分別定
    有明文。又認定不利於被告之事實，須依積極證據，苟積極證據不足為不利於被
    告事實之認定時，即應為有利於被告之認定，更不必有何有利之證據；另事實之
    認定，應憑證據，如未能發現相當證據，或證據不足以證明，自不能以推測或擬
    制之方法，為裁判基礎；且認定事實所憑之證據，其為訴訟上之證明，須達於通
    常一般人均不致有所懷疑，而得確信其為事實之程度者，始得據為有罪之認定；
    倘其證明尚未達到此一程度，而有合理之懷疑存在時，尚難為有罪之認定基礎；
    苟積極證據不足為不利於被告事實之認定時，即應為有利於被告之認定，更不必
    有何有利之證據（最高法院七十六年台上字第四九八六號判例參照）。申言之，
    證據資料在證據法則上尚有對被告有利之存疑時，如無法依客觀方法排除此項合
    理之可疑時，依「罪疑利益歸被告原則」，不得以此項證據資料作為有罪判決之
    依據，此為當然之法理。合先敘明。
四、經查：
    (一)車號ＯＡＸ─０二八號機車係丙○○所有，於九十二年四月三日十五時三十
        分許，在台南縣白河鎮○○里○○○里道路旁之某工寮前失竊，固經證人丙○○證述明確，並有車籍作業系統查詢認可資料表及贓物認領保管單各一紙
        在卷可憑。惟竊盜罪，乃將他人所有或持有之物以秘密方法移歸自己持有，
        則行竊者於行竊時，莫不小心謹慎，秘密為之，唯恐他人發現，是行竊者除
        竊取他人財物之際當場失風被捕外，失竊者實難知悉行竊者係何人，每經由
        贓物查獲而循線追緝行竊之人。是上開證人丙○○之供述、查詢認可資料表
        、贓物領據等僅得證明車號ＯＡＸ─０二八號機車曾有失竊之事實，不足以
        為被告乙○○竊盜犯行之認定。
    (二)證人即查獲警員林宏星就本件查獲情形證稱：伊是到台南縣東山鄉○○村○○路○段二十號電子遊戲場緝捕通緝犯丁○○時，發覺該址前面停放一部未
        懸掛牌引擎號碼４ＴＦ─０三一二０二號（即車牌號碼ＯＡＸ─０二八號）
        機車可疑，詢問不知名之路人，路人陳述該車是丁○○與乙○○騎去的等語
        （見本院卷第四十四頁）。就證人林宏星所述被告與丁○○共用該機車係不
        知明之路人告知，尚乏確切證據得以證明。復證人甲○○證稱：伊在台南縣
        東山鄉○○村○○路○段二十號經營電子遊戲場，於九十二年四月八日警員
        逮捕被告及丁○○時在場，被告與丁○○是使用何交通工具伊不清楚，但是
        被告與丁○○二人是先後相隔十多分鐘到達遊戲場等詞（見本院卷第五十九
        頁、第六十頁）。可認被告與丁○○並無共用ＯＡＸ─０二八號機車之事實
        。
    (三)證人林宏星復證稱：該機車是丙○○所有，但無失竊資料，向車主詢問，才
        知該部機車失竊。而丁○○陳述該部機車是向乙○○借用，但乙○○否認該
        部機車是他交給丁○○的，機車上無乙○○之物留存，其未再進一步去查證
        ，故未採集機車上指紋云云（見本院卷第四十四至四十五頁）。則本件警局
        移送被告竊盜，係以丁○○供述機車來自乙○○為依據。惟證人丁○○在警
        訊證稱：該機車是被告乙○○於九十二年四月六日某時在台南縣東山鄉○○
        道路旁，告知伊該機車是贓車云云。然行竊者偷取他人財物，為掩犯行，避
        免他人知悉，猶恐不及，被告果有竊車之實，何以無故告知丁○○其所使用
        之機車係贓物，則丁○○供述與常情有違，實非無疑。丁○○復證稱：伊因
        沒有交通工具代步，於九十二年四月八日十六時起向乙○○借用該機車，而
        乙○○以以電話叫伊出來，才於九十二年四月八日十九時二十分許，騎到台
        南縣東山鄉○○村○○路○段二十號處停放云云。此丁○○並未供明在何處
        向被告借用機車，己有瑕疵，而公訴人以被告在台南縣東山鄉○道路旁，將
        該機車借予丁○○顯與卷證資料不符。再行竊者竊取他人財物必有一定之目
        的，該車於九十二年四月三日失竊，如前所述，果機車係被告竊得，何以竊
        得後五日即因丁○○無機車代步而交付丁○○長期使用，則有目的而竊取機
        車者係使用贓物之丁○○或被告乙○○尚非全然無疑，惟此因丁○○之死亡
        ，且被告否認犯行，已無得查證，自難僅憑丁○○警訊單一而有瑕疵之供述
        ，遽認該機車係被告所竊得。
五、綜上所述，本件依現存之證據，不能為被告乙○○竊取車號ＯＡＸ─０二八號機
    車事實之認定，則應認被告乙○○所辯無竊盜犯行，尚可採信。此外，復查無其
    他積極證據足認被告乙○○涉有公訴人所指訴之竊盜犯行，是不能證明被告犯罪
    ，揆諸前開說明，應為被告無罪判決之諭知。
據上論斷，應依刑事訴訟法第三百零一條第一項，判決如主文。
本案經檢察官林仲斌到庭執行職務。
中      華      民      國      九十二      年      九      月    九    日
                                  臺灣臺南地方法院刑事第四庭
                                          法  官  蘇  清  水
右正本證明與原本無異。
如不服本判決，應於判決送達後十日內，向本院提出上訴狀。
    書記官  汪  姿  秀
中      華      民      國      九十二      年      九      月    九    日


司法院資訊處製作；財團法人民間司法改革基金會備份。
